【裁判字號】    99,易,291
【裁判日期】    991208
【裁判案由】    詐欺
【裁判全文】
              臺灣士林地方法院刑事判決
公  訴  人  臺灣士林地方法院檢察署檢察官
被      告  李正龍
上列被告因詐欺案件，經檢察官提起公訴（99年偵字第1117號）
，本院判決如下：
    主  文
李正龍幫助意圖為自己不法之所有，以詐術使人將本人之物交付
，未遂，累犯，處有期徒刑肆月，如易科罰金以新臺幣壹仟元折
算壹日。
    事  實
一、李正龍前因傷害致死案件，經臺灣花蓮地方法院以89年度訴
    字第133 號刑事判決判處有期徒刑7 年6 月，復經臺灣高等
    法院花蓮分院以90年度上更（一）字第86號刑事判決駁回上
    訴確定，於民國95年4 月7 日假釋出監，復於96年6 月26日
    假釋期滿，尚未執行之刑，以已執行論。詎李正龍仍不知悔
    改，明知在金融機關開設帳戶，一般而言，僅需存入最低開
    戶金額即可開戶，並無特殊限制，個人亦得同時在不同之金
    融機關申請數個帳戶使用，甚為簡便，而現今宵小猖獗，不
    法集團為隱蔽身份，逃避警員查緝，並遂行犯罪起見，常有
    利用人頭帳戶存、領款，從事不法活動之情事，而得預見若
    隨意將其個人帳戶交給他人使用，有幫助該人所屬之犯罪集
    團從事詐欺犯罪之虞，竟仍基於幫助某詐欺集團犯詐欺取財
    罪之未必故意，於99年8 月31日晚間8 時許前某時，在不詳
    地點，將其在華泰商業銀行東湖分行（下簡稱華泰銀行東湖
    分行）申辦之0000000000000 號帳戶之提款卡及密碼，交付
    給某犯罪集團所屬成員使用。嗣該成員所屬犯罪集團即意圖
    為自己不法之所有，共同基於詐欺取財之犯意聯絡，於98
    年8 月31日晚間8 時許，由不詳詐欺集團成員上網以Skype
    網路通訊軟體與賴良哲聊天交友，嗣於98年9 月2 日晚上7
    時39分許前某時，復利用上開軟體謊稱要交朋友約在臺北市
    中山區○○○路○ 段63號國賓大飯店前見面，賴良哲誤信為
    真前往赴約，惟不詳詐欺集團成員並未前往，而以張世毫（
    檢察官未予起訴）申辦之行動電話000000 0000 號門號騷擾
    賴良哲，佯稱渠等為應召站，要求賴良哲匯款並檢查其身分
    ，賴良哲不予理會，不詳詐欺集團成員再以前揭行動電話門
    號騷擾賴良哲，謊稱因賴良哲未匯款，致渠等之系統故障，
    損失逾百萬，要求賴良哲操作自動櫃員機，依指示輸入數字
    以確認身分並解除故障，賴良哲察覺有異未因而陷於錯誤，
    不詳詐欺集團成員即持續以上開行動電話騷擾之，賴良哲不
    堪其擾，為取得詐欺集團之犯罪證據，而於98年9 月2 日晚
    上7 時39分許，在臺北市中山區○○○路○ 段79號1 樓永豐
    商業銀行，操作自動櫃員機，將新臺幣（下同）100 元匯入
    李正龍所有上開帳戶內，嗣持匯款收據報警處理。
二、案經臺北市政府警察局北投分局報告臺灣士林地方法院檢察
    署偵查起訴。
    理  由
一、證據能力部分：
    按被告以外之人於審判外之陳述，雖不符刑事訴訟法第159
    條之1 至第159 條之4 之規定，而經當事人於審判程序同意
    作為證據，法院審酌該言詞陳述或書面陳述作成時之情況，
    認為適當者，亦得為證據。當事人、代理人或辯護人於法院
    調查證據時，知有第159 條第1 項不得為證據之情形，而未
    於言詞辯論終結前聲明異議者，視為有前項之同意，刑事訴
    訟法第159 條之5 定有明文。查本件被告李正龍於言詞辯論
    終結前，對於下述本院採為認定犯罪事實依據之各項證據之
    證據能力，均未聲明異議，復經本院於審理時逐一提示予被
    告表示意見，本院審酌該等證據之取得過程並無瑕疵，與本
    案待證事實間復具有相當之關聯性，以之為本案證據並無不
    當，自得採為本件認定事實之基礎，合先敘明。
二、訊據被告李正龍矢口否認有何幫助詐欺犯行，辯稱：前揭帳
    戶提款卡，伊於99年8月31日至自動櫃員機提款後即遺失，
    伊至同年9 月21日察覺卡片遺失後，至銀行掛失始被告知該
    帳戶已成為警示帳戶云云。經查：
（一）上開證人即被害人賴良哲如何遭某詐欺集團成員詐騙，故
      意將款項匯入被告在華泰銀行東湖分行申辦之0000000000
      000 號帳戶等事實，業經證人賴良哲於警詢、偵查及本院
      審理中證述綦詳（見99年度偵字第1117號卷第20頁至第21
      頁、第61頁、本院99年度易字第291 號卷第43 頁 正、反
      面），並有華泰銀行99年2 月25日華泰總東湖字第01311
      號函暨所附被告前開帳戶之開戶基本資料及交易明細表、
      證人匯款之自動櫃員機交易明細表各1 份附卷可稽（99年
      度偵字第1117號卷第147 頁至第151 頁、第22頁）。
（二）被告雖辯以提款卡遺失云云，惟按目前社會上一般人防詐
      之意識高漲，欲為詐騙之人必使出相當之詐術，方能有所
      得，而財產犯罪之主要目的在取得財物，詐欺集團於對不
      特定多數人詐欺取財時，除有逃避追緝之需求外，更須確
      保能夠順利提領詐得之贓款，故衡情當使用以收購、承租
      或商借等方式取得，經帳戶所有人同意提供之人頭帳戶，
      斷無冒著詐欺取得贓款，卻因帳戶所有人掛失存摺或不知
      提款卡密碼而無法提領、付出勞費卻無法實現犯罪利益之
      風險，使用他人非基於己意脫離持有（如遺失、被竊等）
      帳戶之必要，是被告前揭辯詞，著實啟人疑竇。又被告就
      其提款卡遺失情形，初於警詢時供稱：因整理皮夾時發現
      提款卡不見，在家中找了兩天，確定遺失，而至銀行補辦
      提款卡，經銀行告知該帳戶已列為警示帳戶，無法補發提
      款卡等語（見偵查卷第11頁），然於偵查中竟改稱：不知
      道提款卡何時遺失的，是拿存摺及現金要到銀行存款時，
      才被銀行通知其帳戶已列為警示帳戶，這時才知道提款卡
      遺失等語（見偵查卷第46頁），復於本院審理再改稱：因
      開始工作後，想要存一筆錢，卻找不到提款卡，想到銀行
      報遺失，才經銀行櫃員告知其帳戶被列為警示帳戶等語（
      見本院卷第45頁反面），是被告就其所辯提款卡遺失竟有
      多種不同之說詞，對提款卡為何會不在自己保管中乙節無
      法交待清楚，又被告於警詢、偵查及本院審理時，均供稱
      ：並無他人知悉其帳戶提款卡密碼，伊亦未將提款卡密碼
      抄錄在卡片上或其他地方云云（見偵查卷第11頁、第46頁
      、本院卷第46頁），然按現今晶片金融卡之密碼設定，係
      至少6 碼，最多12碼之數字組合，經計算共可有1 兆1111
      億1100萬種組合，則詐欺集團取得被告之提款卡後，若非
      經由被告告知密碼，要取得正確密碼之機會微乎其微，按
      詐欺集團取得人頭帳戶之提款卡，即係要取得被害人匯入
      該帳戶之財物，斷不可能貿然以隨意拾得之他人所遺失之
      提款卡資為要被害人匯入款項之帳戶，益證被告上開所辯
      不實，其刻意隱瞞交付提款卡及提款密碼於詐欺集團所屬
      成員之事實甚明。又被告雖於98年9 月23日15時30分許前
      往臺北市政府警察局內湖分局康樂派出所說明其前揭帳戶
      提款卡遺失等情，此有該分局99年11月15日北市警內分刑
      字第09932288100 號函覆內容及所附臺北市政府警察局內
      湖分局查報單、刑事案件報告單各1 份在卷可稽（見本院
      卷第38至40頁），然被告於案發後是否有至警局說明與被
      告是否有將提款卡交付詐欺集團所屬成員要屬二事，其間
      並無一定之關聯性，蓋被告至警局說明之動機不知凡幾，
      亦有可能因卸責而為之，況被告於案發後將近1 個月始至
      警局說明，是無法據以驟認被告提款卡確屬遺失，而為被
      告有利之認定。
（三）又按金融機構帳戶為個人理財之工具，為便利大眾使用此
      一理財工具，以活絡資金供需，金融機構對於申請開立帳
      戶並未設有任何特殊限制，一般民眾皆能自由申請開戶，
      並得同時在不同金融機構申請開立多數帳戶使用，且目前
      金融機構之開戶手續均相當迅速簡便，此乃眾所周知之事
      實。又依一般人之社會生活經驗，個人經由合法管道取得
      之收入，若欲利用金融機構帳戶存放或提領，本可以自己
      名義向金融機構申請開戶，殊無大費周章以價購或商借方
      式取得，而使用他人名義金融機構帳戶之必要，況近年來
      各類詐欺、恐嚇取財案件層出不窮，詐欺或恐嚇取財集團
      為逃避追緝，往往利用人頭帳戶作為受領及提取贓款之帳
      戶，此不僅廣為平面及電子媒體所披載，亦經政府機關一
      再宣導提醒民眾防範。尤以現今各地金融機構所設置之自
      動櫃員機，莫不設有轉帳匯款操作之警示畫面，或張貼明
      顯之警示標語，促請使用者注意勿輕易受騙而將款項轉入
      他人帳戶。衡諸目前社會資訊藉由電視、廣播、報章雜誌
      甚至電腦網路等管道流通之普及程度，以及一般人在金融
      機構開立帳戶、使用自動櫃員機從事提款或轉帳交易之頻
      繁，苟見有人寧可向不特定人收購或蒐集他人金融機構帳
      戶使用，亦不思、不願以自己名義向金融機構申請開戶，
      其居心為何，實昭然若揭，帳戶所有人焉能安心將其帳戶
      之存摺、印鑑章、提款卡及密碼提供予此類蒐購帳戶之人
      ，而對該人取得帳戶之目的在於實施財產犯罪乙節絲毫未
      加懷疑？本案被告年屆30，學歷為高中肄業，應係具一般
      智識之成年人，其對前述社會情況絕非全無所悉，堪認其
      已預見向其蒐取提款卡之人可能為詐欺集團成員，將提款
      卡提供予該人使用，即可能被詐欺集團用於受領對不特定
      多數人詐騙所得之贓款等事實，而被告竟仍將上開帳戶之
      提款卡連同密碼提供予上開詐欺集團成員，容任該集團使
      用其帳戶，嗣果有上開詐欺集團成員利用其帳戶實施前揭
      詐欺取財犯罪，則被告上開帳戶遭上開詐欺集團用於受領
      對不特定多數人詐欺取財所得贓款此一事實，自不違背被
      告之本意，被告行為時主觀上有幫助他人詐欺取財之不確
      定故意，至無疑問。本件事證明確，被告犯行堪以認定。
三、本件詐欺集團成員已著手對被害人賴良哲詐欺，惟因被害人
    提高警覺，未陷於錯誤而交付金錢，所交付之100 元僅係作
    為日後報案之依據，是詐欺集團所實施之詐欺取財行為未能
    得逞，應屬未遂，而被告提供帳戶提款卡及密碼予詐欺集團
    ，作為詐欺取財所用之出入帳戶，供該集團作為詐騙被害人
    款項之助力，所實施者非屬詐欺取財之構成要件行為，且係
    基於幫助犯意為之，核其所為，係犯刑法第30條第1 項、第
    339 條第3 項、第1 項詐欺取財未遂罪之幫助犯。查被告前
    有本判決犯罪事實欄所載之犯罪科刑執行紀錄，此有臺灣高
    等法院被告前案紀錄表1 份附卷可按，其受徒刑之執行完畢
    後，5 年以內故意再犯本件有期徒刑以上之罪，係屬累犯，
    應依刑法第47條第1 項之規定，加重其刑。又被告既未實際
    參與詐欺犯罪，其所犯情節較正犯輕微，爰依刑法第30條第
    2 項之規定，減輕其刑；又本案詐欺集團成員已著手於犯行
    而不遂，是爰依刑法第25條第2 項減輕被告之刑，並先加重
    後遞減之。爰審酌被告交付帳戶提款卡供他人行騙，危害社
    會正常交易安全，增加被害人尋求救濟之困難，並使犯罪之
    追查趨於複雜，犯後仍不知悔改，飾詞否認，態度不佳，並
    衡以被害人所受損失等一切情狀，量處如主文所示之刑，並
    諭知易科罰金之折算標準。
據上論斷，應依刑事訴訟法第299條第1項前段，刑法第339條第3
項、第1項、第30條第1項、第2項、第25條第2項、第47條第1項
、第41條第1項，刑法施行法第1條之1，判決如主文。
本案經檢察官黃育仁到庭執行職務。
中    華    民    國    99    年    12    月    8     日
                  刑事第八庭  審判長法  官  黃雅君
                                    法  官  陳俞婷
                                    法  官  劉瓊雯
以上正本與原本無異。
如不服本判決應於收受判決後10日內向本院提出上訴書狀，並應
敘述具體理由。其未敘述上訴理由者，應於上訴期間屆滿後20
日內向本院補提理由書( 均須按他造當事人之人數附繕本) 「切
勿逕送上級法院」。
                                    書記官  蔡昀潔
中    華    民    國    99    年    12    月    8     日
附錄本案論罪科刑法條
刑法第339條第3項、第1項
（普通詐欺罪）
意圖為自己或第三人不法之所有，以詐術使人將本人或第三人之
物交付者，處 5 年以下有期徒刑、拘役或科或併科 1 千元以下
罰金。
以前項方法得財產上不法之利益或使第三人得之者，亦同。
前二項之未遂犯罰之。

司法院資訊處製作；財團法人民間司法改革基金會備份。
